【裁判字號】    95,簡上,343
【裁判日期】    950920
【裁判案由】    傷害
【裁判全文】
臺灣桃園地方法院刑事判決             95年度簡上字第343號
上  訴  人  臺灣桃園地方法院檢察署檢察官
被      告  乙○○
                    之4號
上列上訴人因被告傷害案件，不服本院95年度桃簡第1316號，中
華民國95年6 月28日第一審簡易判決（聲請簡易判決處刑書案號
：95年度偵字第4105號），提起上訴，本院管轄之第二審地方法
院合議庭判決如下：
    主      文
上訴駁回。
    事實及理由
一、本案經本院審理結果，認為原審以被告乙○○犯刑法第277
    條第1 項之傷害罪，而判處拘役50日，並諭知易科罰金之折
    算標準為以3 百元折算1 日，於認事用法及量刑均無不當，
    應予維持，並引用第一審判決書記載之事實、證據及理由（
    如附件）。
二、檢察官據告訴人甲○○具狀請求上訴，其上訴意旨略以：被
    告在傷害告訴人之前，即聲調變大，使告訴人精神受到威脅
    ，且行為時之手段惡劣，犯後又在鄰居面前否認犯行，直到
    警察面前才承認，更未對告訴人道歉，法院僅量處拘役50日
    ，應嫌過輕云云。
三、按法官於有罪判決中，究應如何量處罪刑，抑或是否宣告緩
    刑等，均為實體法賦予審理法官裁量之刑罰權事項，法官行
    使此項裁量權，自得依據個案情節，參諸刑法第57條所定各
    款犯罪情狀之規定，於該法定刑度範圍內，基於合義務性之
    裁量，量處被告罪刑；法官為此量刑之裁量權時，除不得逾
    越法定刑或法定要件外，尚應符合法規範之體系及目的，遵
    守一般有效之經驗及論理法則等法原則，亦即應兼顧裁量之
    外部及內部性，如非顯然有裁量逾越或裁量濫用之違法情事
    ，自不得任意指摘為違法，此亦為最高法院歷年多起判例所
    宣示之原則（參見最高法院80年台非字第473 號判例、75年
    台上字第7033號判例、72年台上字第6696號判例、72年台上
    字第3647號判例等）。是量刑之裁量權，乃憲法所保障法官
    獨立審判之核心，法院行使此項裁量權，亦非得以任意或自
    由為之，仍應受一般法律原理原則之拘束，即仍須符合法律
    授權之目的、法律秩序之理念、國民法律感情及一般合法有
    效之慣例等規範，尤其應遵守比例原則及平等原則之意旨，
    否則即可能構成裁量濫用之違法（另參見最高法院86年度台
    上字第7655號判決）。亦即如非有裁量逾越或裁量濫用之明
    顯違法情事，自不得擅加指摘其違法或不當，即使上級法院
    對下級法院裁量權之審查，亦應同此標準，此不僅在保障法
    官不受任何制度外之不當干涉，更保障法官不受制度內的異
    質干涉，此方符憲法第80條所宣示獨立審判之真義，先此敘
    明。
四、於本院審理時，被告坦承原審判決認定其有罪之事實。而審
    酌被告為嘉德開發建設公司（下稱嘉德公司）經理，因告訴
    人主張透過嘉德公司仲介購買之房屋有瑕疵，被告與告訴人
    於民國95年1 月19日晚間8 時40分許相約勘查，告訴人認為
    經過多次協調，嘉德公司仍未將告訴人購買的房子修繕完成
    ，被告則指稱告訴人積欠新臺幣18萬元未付，雙方因認知不
    同而發生衝突，被告竟不思以理性、和平方式解決爭端，即
    率然徒手毆打告訴人，告訴人並因此受有頭部外傷併頭皮血
    腫及腹壁挫傷之傷害，再參酌被告及告訴人迄本院審理終結
    仍未達成和解，又被告於警局詢問時即坦承犯行等一切情狀
    ，於法定刑3 年以下有期徒刑、拘役或科罰金之範圍內，量
    處被告拘役50日，並諭知易科罰金之折算標準，且未宣告緩
    刑，尚符憲法比例原則及平等原則之要求，原審刑罰裁量權
    之行使並無違法不當之處。是上訴意旨指摘原審判決不當，
    顯無理由，而原判決又無其他違法或不當之處，依法應予駁
    回。
五、查被告行為後，於94年2 月2 日修正公布之刑法部分條文，
    業於95年7 月1 日施行。而行為後法律有變更者，適用行為
    時之法律，但行為後之法律有利於行為人者，適用最有利於
    行為人之法律，修正後刑法第2 條第1 項定有明文，此條規
    定乃與刑法第1 條罪刑法定主義契合，而貫徹法律禁止溯及
    既往原則，係規範行為後法律變更所生新舊法律比較適用之
    準據法，是刑法第2 條本身雖經修正，但刑法第2 條既屬適
    用法律之準據法，本身尚無比較新舊法之問題，應一律適用
    裁判時之現行刑法第2 條規定以決定適用之刑罰法律，先予
    辨明。又以本次刑法修正之比較新舊法，應就罪刑有關之共
    犯、未遂犯、想像競合犯、牽連犯、連續犯、結合犯，以及
    累犯加重、自首減輕暨其他法定加減原因（如身分加減）與
    加減例等一切情形，綜其全部罪刑之結果而為比較，有最高
    法院95年度第8 次刑庭會議決議可資參照。與本案相關之修
    正如下：(一)修正前刑法第33條第5 款規定：「罰金：1 元以
    上。」修正後同條款則規定：「罰金：新臺幣1,000 元以上
    ，以百元計算之」；另95年6 月14日修正公布刑法施行法第
    1 條之1 規定：「中華民國94年1 月7 日刑法修正施行後，
    刑法分則編所定罰金之貨幣單位為新臺幣。94年1 月7 日刑
    法修正時，刑法分則編未修正之條文定有罰金者，自94年1
    月7 日刑法修正施行後，就其所定數額提高為30倍。但72年
    6 月26日至94年1 月7 日新增或修正之條文，就其所定數額
    提高為3 倍」，現行刑法中，有關於罰金刑之計算單位及處
    罰之規定已有修正，自屬法律變更。(二)修正前刑法第41條第
    1 項前段規定：「犯最重本刑為5 年以下有期徒刑以下之刑
    之罪，而受6 個月以下有期徒刑或拘役之宣告，因身體、教
    育、職業、家庭之關係或其他正當事由，執行顯有困難者，
    得以1 元以上3 元以下折算1 日，易科罰金。」又修正前罰
    金罰鍰提高標準條例第2 條前段（現已刪除）規定，就其原
    定數額提高為100 倍折算1 日，則本件被告行為時之易科罰
    金折算標準，應以銀元300 元折算1 日，經折算為新臺幣後
    ，應以新臺幣900 元折算為1 日；修正後刑法第41條第1 項
    前段則規定：「犯最重本刑為5 年以下有期徒刑以下之刑之
    罪，而受6 個月以下有期徒刑或拘役之宣告者，得以新臺幣
    1,000 元、2,000 元或3,000 元折算1 日，易科罰金。」此
    項修正屬科刑規範事項之變更，其折算標準為裁判時所應諭
    知，亦屬法律變更。(三)經綜合比較前述新、舊法結果，修正
    後規定並未較有利於行為人，則應依修正後刑法第2 條第1
    項前段規定，適用行為時（即修正前）之法律。原審雖未及
    為新舊法之比較，惟依上開規定說明，本案適用行為時之法
    律，並無不利於被告之情形，從而，原審適用行為時之法律
    ，即無不合，自不得因未及為新舊法比較指為瑕疵，認其適
    用法律有誤，附此敘明。
六、據上論斷，應依刑事訴訟法第455 條之1 第1 項、第3 項、
    第368 條、第373 條，判決如主文。
本案經檢察官董良造到庭執行職務。
中    華    民    國    95    年    9     月    20    日
                  刑事第十二庭審判長法  官  游紅桃
                                    法  官  王美玲
                                    法  官  江俊彥
上正本證明與原本無異。
本件不得上訴。
                                    書記官  施春祝
中    華    民    國    95    年    9     月    20    日


司法院資訊處製作；財團法人民間司法改革基金會備份。
